【裁判字號】    97,交聲,495
【裁判日期】    970516
【裁判案由】    交管條例聲異
【裁判全文】
臺灣板橋地方法院交通事件裁定         97年度交聲字第491號
原處分機關  交通部公路總局臺北區監理所蘆洲監理站
受處分人即
異  議  人  甲○○
上列受處分人即異議人因違反道路交通管理處罰條例案件，對於
交通部公路總局臺北區監理所蘆洲監理站民國97年3 月10日所為
之處分（北監蘆字第裁46-AEW542986號、46-AEW542992號），聲
明異議，本院裁定如下：
    主  文
異議均駁回。
    理  由
一、按「汽車駕駛人，行經有燈光號誌管制之交岔路口闖紅燈者
    ，處新台幣一千八百元以上五千四百元以下罰鍰」、「汽車
    駕駛人，駕駛汽車有違反本條例之行為，經交通勤務警察或
    依法令執行交通稽查任務人員制止時，不聽制止或拒絕停車
    接受稽查而逃逸者，除按各該條規定處罰外，處新臺幣三千
    元以上六千元以下罰鍰」，道路交通管理處罰條例第53條第
    1 項、第60條第1 項分別定有明文，且依同條例第63條第1
    項第3 款及同條項第1 款規定，應分別記違規點數3 點、1
    點。又所謂「汽車」，係指在道路上不依軌道或電力架線而
    以原動機行駛之車輛（包括機器腳踏車），同條例第92條第
    1 項所授權訂立之道路交通安全規則第2 條第1 項第1 款亦
    有明文規定。故機車駕駛人如有上開闖紅燈及拒絕停車接受
    稽查而逃逸之違規情形，亦有首揭處罰規定之適用。再者，
    受舉發違反道路交通管理事件之受處罰人，認為受舉發之違
    規行為應歸責他人者，應於舉發違反道路交通管理事件通知
    單應到案日期前，檢附相關證據及應歸責人相關證明文件，
    向處罰機關告知應歸責人，處罰機關應即另行通知應歸責人
    到案依法處理。逾期未依規定辦理者，仍依本條例各該違反
    條款規定處罰，道路交通管理處罰條例第85條第1 項亦有明
    文。
二、原處分機關認受處分人即異議人甲○○所有之車牌號碼N9N-
    910 號重型機車，於民國97年1 月31日下午3 時45分許，行
    經臺北市○○○路與朱崙街交岔路口時，闖越紅燈左轉（北
    往東），且拒絕停車接受稽查而沿建國北路往北方向逃逸，
    涉有道路交通管理處罰條例第53條第1 項、第60條第1 項之
    違規，嗣經警逕行製單舉發後，爰依上開法律規定，於97年
    3 月10日以北監蘆字第裁46-AEW542986號、46-AEW542992號
    分別裁罰異議人罰鍰新台幣（下同）1 千8 百元及3 千元，
    且各記違規點數3 點及1 點在案，此有臺北市政府警察局舉
    發違反道路交通管理事件通知單影本、原處分機關違反道路
    交通管理事件裁決書影本各2 份附卷可按。
三、聲明異議意旨略以：異議人固為前揭機車車主，但並非使用
    人，使用人為異議人之子；而據異議人之子表示，其於96年
    9 月20日以後，就很少使用前揭機車，且因無照，所以無法
    騎到臺北市。爰聲明異議，請求撤銷上開裁決云云。
四、經查：
  (一)證人即案發當時之現場值勤警員葉文權到庭證稱：「（問：
    本件是否你承辦？當時情形？）是我承辦。當天我在服巡邏
    勤務，在臺北市○○○路、朱崙街口執行取締，我人站在建
    國北路的一個迴轉道上，我看到車號N9N-910 重型機車從建
    國北路北往南的方向紅燈左轉，轉往東的方向，我看到他違
    規紅燈左轉，就以指揮棒要攔停他，結果他就加速往建國北
    路南往北的方向逃逸。我就記下車號、顏色，當時應該是一
    個男的騎車，穿深色雨衣。回到警局後就查詢電腦，查看車
    號與顏色是否相符，結果相符，我就開單舉發」、「（問：
    你當初看到該車牌號碼時，距離他多遠？）不到二公尺，所
    以我看得很清楚」、「（問：當時天候如何？）當時是有在
    下雨，但我是在高架橋下執勤，所以並沒有受到下雨之影響
    ，且當時是白天，還是可以看得很清楚」、「（問：視力狀
    況？）正常，沒有近視」、「（問：是否認識異議人？與異
    議人間有無嫌隙？）不認識異議人，與異議人間沒有任何嫌
    隙」等語（參見本院97年4 月11日訊問筆錄）。
  (二)審諸前揭警員所證乙節，並無不合常理或矛盾之處，其所為
    證詞業已清楚證述異議人所有之機車，於案發時、地確有闖
    越紅燈及拒絕停車接受稽查而逃逸之交通違規情事甚明。至
    除該警員之證詞外，固無另以錄影或照相等方式所拍攝之車
    輛違規錄影帶或照片另資證明。惟一般警員執行交通勤務，
    依法並未要求就上開車輛闖紅燈、拒絕停車接受稽查而逃逸
    等違規事項必須錄影或拍照存證，且因此等違規情事均發生
    於一剎那之間，除非於案發現場恰有預先錄影或擺設固定之
    照相設備，否則要求值勤警員或舉發機關緊急錄影或照相，
    並須以此為證，亦未免與執行勤務之實況難合。職是之故，
    本院以為雖無違規錄影或照片等證據資料另為佐證，但案發
    當時之現場值勤警員亦不失為可資證明之證人身分，上開警
    員既已到庭作證如上，其證詞尚屬合理，且衡諸該警員係依
    法執行公務，其與異議人並不認識，亦無任何嫌隙可言，該
    警員當不至甘冒涉犯偽證罪之風險，蓄意構陷異議人有此交
    通違規，故該警員上述之證言應可採信，當堪認定異議人所
    有之前揭機車確有上開之違規事實無訛。
  (三)又本件違規之前揭機車駕駛人依前揭警員所證，乃係一名男
    性，顯非身為女性之異議人所為，然異議人並未在舉發通知
    單所載應到案日前（即97年3 月1 日前）向原處分機關告知
    該違規駕駛人誰屬，依前揭道路交通管理處罰條例第85條第
    1 項規定，原處分機關對該機車所有人即異議人裁罰，仍屬
    有據。
五、綜上所述，原處分機關審酌異議人違規情節，分別處以法律
    規定額度內之罰鍰1 千8 百元、3 千元（合計4 千8 百元）
    ，並各記違規點數3 點、1 點（合計4 點），自屬有據。異
    議人仍執詞聲明異議，洵無理由，本院當應裁定駁回。
六、結論：依道路交通管理處罰條例第87條第2 項、道路交通案
    件處理辦法第19條，裁定如主文。
中    華    民    國    97    年    5     月    16    日
                  交通法庭      法  官  陳信旗
以上正本證明與原本無異。
如不服本裁定，應於送達後5 日內向本院提出抗告狀。
                                 書記官  陳昭綾
中    華    民    國    97    年    5     月    16    日


司法院資訊處製作；財團法人民間司法改革基金會備份。
